【裁判字號】    90,自,127
【裁判日期】    900809
【裁判案由】    詐欺
【裁判全文】
臺灣臺南地方法院刑事裁定                          九十年度自字第一二七號
    自  訴  人  甲○○○○即林.
    被      告  乙○○
右列被告因詐欺案件，經自訴人提起自訴，本院裁定如左：
    主  文
自訴駁回。
    理  由
一、自訴意旨略稱：如自訴狀所載（如附件）。
二、按法院或受命法官於自訴案件第一次審判期日前訊問及調查結果，如認為案件有
    刑事訴訟法第二百五十二條至第二百五十四條之情形者，得以裁定駁回其自訴，
    同法第三百二十六條第三項定有明文。又告訴人之告訴，本以使被告受刑事訴追
    為目的，故其陳述是否與事實相符，自應調查其他證據，以資審認，苟其所為攻
    擊之詞，尚有瑕疵，則在此瑕疵未予究明以前，即不能遽採為斷罪之基礎（最高
    法院五十二年臺上字第一三○○號、六十一年臺上字第三○九九號判例參照）。
    且刑法第三百三十九條第一項詐欺罪之成立，以意圖為自己或第三人不法所有，
    以詐術使人將本人或第三人之物交付為要件，所謂以詐術使人交付，必須被詐欺
    人因其詐術而陷於錯誤，若其所用方法不能認為詐術，亦不致使人陷於錯誤，即
    不構成該罪（最高法院四十六年臺上字第二六○號判例參照）。又按該條項之詐
    欺罪，必須行為人自始意圖不法所有，以客觀上足以使人陷於錯誤之手段，欺矇
    被害人使為財物之交付，始足當之。又債務人於債之關係成立後，其有未依約定
    本旨履行者，在社會一般交易經驗上常見之原因非一，舉凡因不可歸責於己之事
    由而不能給付，或因合法主張抗辯而拒絕給付，甚至在負債之後始行惡意遲延給
    付，皆有可能，非可盡予推定為自始無意給付之詐欺犯罪一端；而刑事被告依法
    不負自證無罪之義務，若無積極證據足證被告在債之關係發生時，自始即有不法
    所有之意圖，縱使被告就所負債務，惡意違約，不為履行，仍未民事上問題，尚
    不得違反刑事訴訟法第一百五十四條之規定，僅憑單純債務不履行之狀態而推定
    被告於負債之初即有詐欺之故意。
三、本件自訴人認被告乙○○有詐欺罪嫌，無非以被告未付帳款及支票、托運單各一
    紙等資為依據。訊據被告固不否認於前揭時地有向自訴人買貨，且尚未付款，惟
    辯稱：當初伊一時週轉不靈，導致虧損嚴重，且現已與自訴人達成和解解決債務
    ，並未蓄意詐騙等語。經查，本件自訴人除主張被告屆期未能清償，自訴人因而
    有受損害外，並未提陳任何有關被告如何自始意圖不法所有而以詐術陷其於錯誤
    ，使其為貨物給付之佐證以憑調查。衡之自訴人之所以提供服飾，全係因自訴人
    之姊姊（揚眉服裝行）介紹，此經被告供陳在卷，核與自訴人證述大致相符，是
    被告既未施用詐術，其所為被告詐欺之片面指訴，即難遽採為不利於被告等之認
    定。右被告固有積欠自訴人等貨款之情事，惟上開民事上之債務不履行，縱係出
    於可歸責於債務人即被告之事由，苟無足以證明被告自始蓄意以此行詐之積極證
    據，亦不得以事後不履行債務之事實，即推定被告具有刑事犯罪之故意。況被告
    亦無規避其民事責任，已與自訴人達成和解，此有和解書一紙附卷可按，亦難認
    其有不法所有之意圖。足證本件純屬民事糾葛，應認被告罪嫌不足，依照首揭說
    明，本件自訴應予駁回。
據上論斷，應依刑事訴訟法第三百二十六條第三項、第二百五十二條第十款，裁定如
主文。
中    華    民    國      九十      年       八       月       九       日
                              臺灣臺南地方法院刑事第三庭
                                              法  官  蔡  奇  秀
右正本證明與原本無異
如不服本裁定應於送達後五日內向本院提出抗告狀
                                              書記官  歐  貞  妙
中    華    民    國      九十      年       八       月        九      日


司法院資訊處製作；財團法人民間司法改革基金會備份。
